【裁判字號】    90,交抗,868
【裁判日期】    901231
【裁判案由】    聲明異議
【裁判全文】
臺灣高等法院臺中分院刑事裁定                      九十年度交抗字第八六八號
    抗  告  人
    即受處分人  甲○○
右列抗告人即受處分人因違反道路交通管理處罰條例案件，不服臺灣臺中地方法院中
華民國九十年十一月十二日裁定（九十年度交聲字第三七二號），提起抗告，本院裁
定如左：
    主      文
抗告駁回。
    理      由
一、本件交通部公路局台中區監理所台中監理站（下稱台中監理站）移送意旨略以：
    抗告人即受處分人（以下稱受處分人）甲○○所有之車牌號碼ＥＺＯ－○五一號
    輕型機車，於民國（下同）九十年八月四日十七時零五分許，在台中縣大里市○
    ○路與立仁路口，自立仁路口紅燈左轉往內新橋方向行使，駕車行經有燈光號誌
    管制之交叉路口闖紅燈，經警攔查，並拒絕停車接受稽查而逃逸，經台中縣警察
    局霧峰分局於九十年八月四日以中縣警交字第 H00000000號舉發違反道路交通管
    理事件通知單舉發在案，受處分人未於指定應到日期到案，且未於應到案日期前
    告知違規人之姓名及身分證字號，經該站依違反道路交通管理事件統一裁罰標準
    及處理細則第二十四條規定，於九十年十月五日以裁監稽違字第裁61－H0000000
    0 號裁決書，合併裁處受處分人即機車所有人新台幣（下同）四千八百元，並記
    違規點數四點，並無違誤等語。
二、按為加強道路交通管理，維護交通秩序，確保整體道路交通安全，道路交通管理
    處罰條例對於違反該條例之行為，定有各項行政處罰，是該條例於法律性質上屬
    於行政罰，是按人民違反法律上之義務而應受行政罰之行為，法律無特別規定時
    ，雖不以出於故意為必要，仍需以過失為其責任條件；但應受行政罰之行為，僅
    需違反禁止規定或作為義務，而不以發生損害或危險為其要件者，於行為人不能
    舉證證明自己無過失時，即應受處罰（司法院大法官釋字第二七五號解釋意旨參
    照）。又按汽車駕駛人，行經有燈光號誌管制之交叉路口闖紅燈者，處新台幣一
    千八百元以上五千四百元以下之罰鍰，並記違規點數三點；汽車駕駛人，駕駛汽
    車有違反本條例之行為，經交通勤務警察或依法令執行交通稽查任務人員制止時
    ，不聽制止或拒絕停車接受稽查而逃逸者，除按各該條規定處罰外，處新台幣三
    千元以上六千元以下罰鍰，並記違規點數一點；本條例關於車輛駕駛人之處罰，
    如應歸責於車輛所有人者，處罰車輛所有人，道路交通管理處罰條例第五十三條
    第一項、第六十條第一項、第六十三條第一項第一款、第三款、第八十五條第三
    項分別定有明文。次按汽車違反道路交通管理事件，有闖紅燈或平交道，或不符
    指揮稽查逃逸，當場不能或不宜攔截製單舉發者，得逕行舉發之；前項逕行舉發
    ，應記明車輛牌照號碼、車型等可資辨別之資料，查明汽車所有人姓名或名稱、
    住址，並以該汽車所有人為被通知人製單舉發之；逕行舉發違反道路交通管理事
    件，經汽車所有人依通知單之應到案日期前到案，並告知違規駕駛人姓名、身分
    證統一編號及住址者，處罰機關應即另行通知違規駕駛人到案依法處理；逾應到
    案日期，處罰機關應依本條例第八十五條第三項規定處罰該汽車所有人，違反道
    路交通管理事件統一裁罰標準及處理細則第二十三條第一項、第二項、第二十四
    條亦有明文規定。
三、原裁定法院以受處分人甲○○所有之車牌號碼ＥＺＯ－○五一號輕型機車，於九
    十年八月四日十七時零五分許，在台中縣大里市○○路與立仁路口，闖紅燈自立
    仁路口紅燈左轉往內新橋方向行使，經警攔查不停逕自駛離等情，有前揭舉發單
    在卷可稽。舉發員警於違規單所載時地值勤時，大里市○○路、立仁路口號誌已
    轉換紅燈，發現ＥＺＯ－○五一號輕機車駕駛人，由立仁路闖紅燈左轉內新橋行
    駛，即鳴笛以手勢指揮制止，該機車駕駛人不聽制止逕行離去，經抄錄車牌號碼
    查詢電腦，核對車籍資料確認無誤後，始依道路交通管理處罰條例第五十三條及
    第六十條第一項舉發，亦有舉發單位即台中縣警察局霧峰分局九十年九月十九日
    （九十）霧警交字第○五八三號函附卷可憑。而ＥＺＯ－○五一號輕型機車，顏
    色記載為銀灰色，有異議人於本院調查中提出之機車行車執照上記載可資為憑，
    且據證人即本件舉發之員警花錦根於本院調查中證稱：「違規機車從立仁路紅燈
    右轉往內新橋方向行駛，我們攔下他，對方假裝要停車，到我們前面卻加速逃逸
    ，我記下車牌、銀灰色，回所立即查詢並開單，不會看錯車牌」等語。則舉發員
    警於攔檢時記名之ＥＺＯ－○五一號車號進行查詢核對，確定該車確為登記之銀
    灰色，並以汽車所有人即受處分人為被通知人據以製單舉發；而受處分人於受通
    知後，並未告知實際違規駕駛人之姓名、身分證統一編號及住址，且逾到案日期
    ，處罰機關依規定處罰汽車所有人，其程序即符合法定程序，於法並無不合，受
    處分人空言否認，卻無法提出實際違規駕駛人之身分，所辯並不可採，認定受處
    分人有違反道路交通管理處罰條例第五十三條第一項、第六十條第一項之事實，
    應堪認定。則原處分機關依道路交通管理處罰條例第五十三條第一項、第六十條
    第一項、第六十三條第一項第一款、第三款之規定、違反道路交通管理事件統一
    裁罰標準表，合併裁處罰鍰新台幣四千八百元，並記違規點數四點，並無不合，
    異議為無理由，因而駁回受處分人之異議，核無不當。
四、抗告人抗告意旨仍執前詞以其未將機車外借他人使用，家中成員並無警員所稱二
    十餘歲之人，警員僅記下車號、顏色，未記明車型、車種及未拍照，及車子顏色
    可自電腦中查詢得知，本件證據薄弱，違規車可能是ＡＢ車等語指摘原裁定不當
    等語。惟查，本件在右開時地違規之車輛確為ＥＺＯ－０五一號機車，車輛顏色
    為灰色，於違規遭取締警員攔下時曾假裝要停車，嗣卻在警員面前加速逃逸，故
    警員於記下車牌及顏色後，回所立即查詢並開罰單，不會看錯車牌等情，業經警
    員花錦根在原審結證屬實，抗告人違規事證已明，至於違規車可能是遭偽造之Ａ
    Ｂ車一節，為抗告人臆測之詞，難以採憑，是本件抗告為無理由，應予駁回。
據上論斷，應依道路交通案件處理辦法第二十六條、刑事訴訟法第四百十二條，裁定
如主文。
中      華      民      國      九十       年    十二     月   三十一   日
                                臺灣高等法院臺中分院刑事第八庭
                                      審判長法  官  羅  得  村
                                            法  官  劉  榮  服
                                            法  官  陳  賢  慧
右正本證明與原本無異。
不得抗告。
                                            書記官  許  麗  花
中      華      民      國      九十一     年     一      月     二     日
                                                                        Ｒ


司法院資訊處製作；財團法人民間司法改革基金會備份。
